臺灣新北地方法院刑事判決
110年度金訴緝字第3號
公  訴  人  臺灣新北地方檢察署檢察官
被      告  李秉翰





上列被告因違反洗錢防制法等案件，經檢察官提起公訴（108年
度偵字第3859號），被告於本院準備程序中，就被訴事實為有罪
之陳述，經本院合議庭裁定由受命法官獨任進行簡式審判程序，
判決如下：
    主    文
李秉翰犯如附表主文欄所示之罪，各處如附表主文欄所示之刑及
沒收。應執行有期徒刑玖月，併科罰金新臺幣參萬元，罰金如易
服勞役，以新臺幣壹仟元折算壹日。
    犯罪事實
一、李秉翰與王恩麟（所涉部分，業經本院以108年度金訴字第9
    2號判決處刑確定）並無販賣手機遊戲「TEON」之遊戲幣或
    虛擬寶物之意思，竟共同意圖為自己不法之所有，基於詐欺
    取財及一般洗錢之犯意聯絡，為隱匿渠等詐欺所得財物之去
    向，先由王恩麟向其當時之女友黃嘉璘（所涉部分，業經本
    院以109年度金訴緝字第9號判決處刑確定）、不知情之友人
    陳政諭（所涉部分，業經本院以108年度金訴字第92號判決
    無罪，嗣經臺灣高等法院以109年度上訴字第2102號駁回檢
    察官之上訴確定）、友人朱加芹（未經起訴）取得如附表所
    示之帳戶提款卡及密碼，再由李秉翰以通訊軟體LINE作為聯
    絡工具，以如附表所示之詐欺方式訛騙如附表所示之告訴人
    ，而各該告訴人匯款入如附表所示之帳戶後，如附表編號1
    、2所示部分，由王恩麟、李秉翰於民國107年12月19日0時4
    7分許，一同前往如附表編號1、2所示地點，由王恩麟持用
    如附表編號1、2所示之提款卡，提領新臺幣（下同）14,000
    元，再以王恩麟4,000元、李秉翰1萬元之方式朋分；如附表
    編號3、4所示部分，則係李秉翰以LINE告知王恩麟告訴人已
    匯入款項，旋由王恩麟持用如附表編號3、4所示之提款卡，
    於如附表編號3、4所示時間、地點，分別提領5,000元、5,1
    00元，王恩麟嗣再將提領之款項交給李秉翰，並各取得2,00
    0元、2,000元，餘由李秉翰取得，以製造金流之斷點，致無
    從追查前揭犯罪所得之去向，而掩飾或隱匿該等犯罪所得。
    嗣因如附表所示之告訴人得悉受騙後，報警處理，經警調閱
    相關監視器畫面，報請檢察官核發拘票，拘提王恩麟、李秉
    翰到案，並扣得李秉翰所有之ASUS手機1支、王恩麟所有之N
    OKIA手機1支，因而循線查獲上情。
二、案經魏子翔、許宏佑、王志豪及蔡明毅訴由新北市政府警察
    局板橋分局報告臺灣新北地方檢察署檢察官偵查起訴。
　　理    由
一、證據能力部分：
    本案被告李秉翰所犯係死刑、無期徒刑或最輕本刑為3年以
    上有期徒刑或高等法院管轄第一審案件以外之罪，其於準備
    程序期日就被訴事實為有罪之陳述，經本院告知簡式審判程
    序之旨，並聽取公訴人及被告之意見後，經合議庭依刑事訴
    訟法第273條之1第1項規定裁定由受命法官獨任進行簡式審
    判程序。是本案之證據調查，依刑事訴訟法第273條之2規定
    ，不受同法第159條第1項、第161條之2、第161條之3、第16
    3條之1及第164條至第170條規定之限制，先予敘明。
二、認定本案犯罪事實之證據及理由：
　　上揭犯罪事實，業據被告迭經警詢、偵查、本院準備程序及
    審中均坦承不諱（見他卷第95至97、248頁、金訴卷第136至
    139頁、金訴緝卷第306、318頁），核與證人即告訴人魏子
    翔、許宏佑、蔡明毅、王志豪於警詢之證述（見他卷第19至
    20、29至30頁、偵23517卷第7至8頁、他卷第233至234頁）
    、證人即同案被告王恩麟於警詢、偵查及本院準備程序、審
    理中之證述（見他卷第99至104、248頁、金訴卷第174、318
    至323頁）、證人即同案被告陳政諭於警詢、偵查、本院準
    備程序及審理中之證述（見他卷第105至107、248頁、偵385
    9卷第176頁、金訴卷第137至139、332、333頁）大致相符，
    並有告訴人魏子翔提出之LINE對話紀錄截圖、匯款轉帳紀錄
    截圖（見他卷第26至28頁）、告訴人許宏佑提出之LINE通訊
    軟體對話紀錄截圖、轉帳紀錄截圖（見他卷第36頁、第226
    至228頁）、告訴人蔡明毅提出之LINE通訊軟體對話紀錄截
    圖、匯款轉帳紀錄截圖（見偵23517卷第13至16頁）、黃嘉
    璘郵局帳戶交易明細表（見他卷第61至65頁）、陳政諭中國
    信託銀行帳戶客戶資料、存款交易明細表（見偵23517卷第2
    3至25頁）、中華郵政股份有限公司108年10月16日儲字第10
    80240274號函及附件儲戶朱加芹之客戶歷史交易清單（見金
    訴卷第163至165頁）、107年12月19日、22日監視錄影畫面
    截圖（見他卷第11至15頁、偵3859卷第83、85頁）、LINE對
    話紀錄截圖（見偵3859卷第91至119頁）、新北市政府警局
    板橋分局扣押筆錄、扣押物品目錄表（見他卷第109至129頁
    ）在卷可憑，足認被告具任意性之自白與事實相符，堪可採
    信。本案事證明確，被告犯行堪以認定，應予依法論科。
三、論罪科刑：
㈠、按刑事不法利得不僅為犯罪之重要誘因，甚且經常成為維繫
    、茁壯犯罪組織之養分，為防堵不法所得資金進入合法商業
    領域，流通於正常金融管道，澈底杜絕其變裝化身成合法資
    金之機會，以落實犯罪防制，確保國家司法權之正確運作，
    維護社會治安及穩定金融秩序，故洗錢防制法於第2條明定
    洗錢行為之態樣，並於第14條、第15條規定其罰則，俾防範
    犯罪行為人藉製造資金流動軌跡斷點之手段，去化不法利得
    與犯罪間之聯結，漂白不法利得。洗錢行為旨在掩飾、隱匿
    犯罪及因而獲取之財產利益，自係以犯罪之不法所得為標的
    ，雖須先獲取犯罪不法利得，然後始有洗錢可言，惟財產犯
    罪行為人利用人頭帳戶收取犯罪所得之情形，於被害人將款
    項匯入人頭帳戶之際，非但財產犯罪於焉完成，並因該款項
    進入形式上與犯罪行為人毫無關聯之人頭帳戶，以致於自資
    金移動軌跡觀之，難以查知係該犯罪之不法所得，即已形成
    金流斷點，發揮去化其與前置犯罪間聯結之作用，而此不啻
    為洗錢防制法，為實現其防阻不法利得誘發、滋養犯罪之規
    範目的，所處罰之洗錢行為。從而利用人頭帳戶獲取犯罪所
    得，於款項匯入人頭帳戶之際，非但完成侵害被害人個人財
    產法益之詐欺取財行為，同時並完成侵害上開國家社會法益
    之洗錢行為，造成詐欺取財行為最後階段與洗錢行為二者局
    部重合，二罪侵害之法益不同，偏論其一，均為評價不足，
    自應依一行為觸犯數罪名之想像競合犯，從一重處斷（最高
    法院109年度台上字第1676至1683號判決意旨參照）。本案
    如附表所示之告訴人均係遭被告施用詐術陷於錯誤，進而依
    被告之指示匯款，俟該詐欺之犯罪所得匯入如附表所示之帳
    戶後，即由同案被告王恩麟持非其本人名義之如附表所示之
    帳戶提款卡將此等特定犯罪所得領出，並與被告朋分，是見
    被告與同案被告王恩麟係利用提款卡形式上與其等毫無關聯
    之外觀，且款項一旦以現金提領而出，即難再追查前揭犯罪
    所得之特性，藉以製造金流之斷點，達成掩飾或隱匿該等特
    定犯罪所得之去向之目的，是核被告所為，係犯刑法第339
    條第1項之詐欺取財罪及洗錢防制法第14條第1項之一般洗錢
    罪。被告與同案被告王恩麟間，有犯意聯絡及行為之分擔，
    應論以共同正犯。公訴意旨雖認本案犯行係由被告、同案被
    告王恩麟、陳政諭基於三人以上共同詐欺取財之犯意聯絡，
    而共同為之，被告係犯刑法第339條之4第1項第2款三人以上
    共同詐欺取財罪，然公訴意旨中就同案被告陳政諭起訴部分
    ，經本院以108年度金訴字第92號認定無罪，嗣經檢察官提
    起上訴，再經臺灣高等法院以109年度上訴字第2102號駁回
    檢察官之上訴確定，有各該判決及臺灣高等法院被告前案紀
    錄表在卷可稽，則本案犯行之共犯既僅限於被告、同案被告
    王恩麟2人，自難對被告以刑法第339條之4第1項第2款之三
    人以上共同詐欺取財罪相繩，公訴意旨此部分所指，容有未
    洽，惟因二者基本社會事實同一，且刑法第339條之4第1項
    第2款加重詐欺取財罪，係以「三人以上共同犯之」為刑法
    第339條詐欺罪之加重構成要件，本質上仍為詐欺取財罪，
    無礙被告防禦權之行使，爰依刑事訴訟法第300條規定，變
    更起訴法條。
㈡、被告所犯詐欺取財、一般洗錢罪之行為，在自然意義上雖非
    完全一致，然該數罪之行為間，仍有行為局部重疊合致之情
    形，依一般社會通念，認應評價為一罪方符合刑罰公平原則
    ，應依刑法第55條之規定，均從一重之一般洗錢罪論處。被
    告與同案被告王恩麟共同所為就如附表所示之犯行，計有4
    名告訴人受害，犯意各別，行為互殊，應予分論併罰。
㈢、被告於偵查、本院準備程序及審理中均自白犯罪，合於洗錢
    防制法第16條第2項之自白減刑之規定，爰依該規定，均減
    輕其刑。
㈣、爰審酌被告正值青壯，不思正當途徑賺取錢財，反貪圖輕鬆
    可得之不法利益，詐欺如附表所示之告訴人，又特意指示同
    案被告王恩麟收集如附表所示之帳戶，藉以供如附表所示受
    騙之告訴人匯款，掩飾與隱匿詐欺犯罪所得之去向，造成如
    附表所示之告訴人財產損失，其所為應受相當非難；又被告
    自承其為本案詐欺犯行之主謀，同案被告王恩麟係聽從其指
    示提領告訴人匯入之款項，是認其量刑不宜較同案被告王恩
    麟為輕；惟念及被告犯後自始坦認犯行之犯後態度；兼衡其
    自陳為國中肄業之智識程度，現因另案入監服刑，入監前因
    車禍後而無業，無收入，未婚，無扶養人口之生活狀況（見
    金訴緝卷第318頁）等一切情狀，分別量處如附表主文欄所
    示之刑，並就併科罰金部分諭知易服勞役之折算標準，再依
    其犯罪之次數、情節、所犯數罪整體之非難評價定應執行刑
    如主文所示，並就罰金部分諭知易服勞役之折算標準。
四、沒收部分：
㈠、按供犯罪所用、犯罪預備之物或犯罪所生之物，屬於犯罪行
    為人者，得沒收之，刑法第38條第2項前段定有明文。經查
    ，扣案之ASUS手機1支，為被告所有，係供其為遂行本案犯
    罪事實與同案被告王恩麟聯絡使用，據其自承在卷（見金訴
    卷第137頁），依前開規定，該手機即應於其各次犯行之宣
    告刑項下，宣告沒收。至扣案之SONY手機1支，雖亦為被告
    所有，然依卷存證據，尚難認與本案犯罪事實相關，自毋庸
    諭知沒收之宣告，併予指明。
㈡、按犯罪所得，屬於犯罪行為人者，沒收之。但有特別規定者
    ，依其規定；前2項之沒收，於全部或一部不能沒收或不宜
    執行沒收時，追徵其價額；宣告前2條之沒收或追徵，有過
    苛之虞、欠缺刑法上之重要性、犯罪所得價值低微，或為維
    持受宣告人生活條件之必要者，得不宣告或酌減之，刑法第
    38條之1第1項、第3項、第38條之2第2項分別定有明文。又
    按共同正犯犯罪所得之沒收、追徵，應就各人所分得之數為
    之。所謂各人「所分得」之數，係指各人「對犯罪所得有事
    實上之處分權限」而言。因此，若共同正犯各成員內部間，
    對於犯罪所得分配明確時，應依各人實際所得宣告沒收；若
    共同正犯對於犯罪所得，其個人確無所得或無處分權限，且
    與其他成員亦無事實上之共同處分權限者，自不予諭知沒收
    （最高法院107年度台上字第2989號判決意旨參照）。查就
    如附表編號1、2所示部分，同案被告王恩麟係各取得2,000
    元，所餘之6,000元、4,000元則由被告取得，如附表編號3
    、4所示部分，同案被告王恩麟亦各取得2,000元，所餘之3,
    000元、3,100元，則由被告李秉翰取得，經被告自承在卷（
    見金訴卷第137頁），與同案被告王恩麟之供述互核相符（
    見金訴卷第174頁），依上開說明，自應於被告各次犯罪如
    附表之宣告刑項下，依序宣告沒收其所分得之犯罪所得6,00
    0元、4,000元、3,000元、3,100元，並於全部或一部不能沒
    收或不宜執行沒收時，追徵其價額。
據上論斷，應依刑事訴訟法第273條之1第1項、第299條第1項前
段、第300條，洗錢防制法第14條第1項、第16條第2項，刑法第1
1條前段、第28條、第339條第1項、第55條、第42條第3項前段、
第51條第5款、第7款、第38條第2項前段、第38條之1第1項前段
、第3項，刑法施行法第1條之1第1項，判決如主文。
本案經檢察官李秉錡提起公訴，檢察官江佩蓉到庭執行職務。
中　　華　　民　　國　　111 　年　　1 　　月　　25　　日
                  刑事第十一庭  法  官　施吟蒨
以上正本證明與原本無異。
如不服本判決應於收受判決後20日內向本院提出上訴書狀，並應
敘述具體理由；其未敘述上訴理由者，應於上訴期間屆滿後20日
內向本院補提理由書（均須按他造當事人之人數附繕本）「切勿
逕送上級法院」。
                                書記官  張如菁
中　　華　　民　　國　　111 　年　　1 　　月　　25　　日
附錄論罪科刑法條：
洗錢防制法第14條第1項
有第二條各款所列洗錢行為者，處7年以下有期徒刑，併科新臺
幣5百萬元以下罰金。
前項之未遂犯罰之。
前二項情形，不得科以超過其特定犯罪所定最重本刑之刑。

刑法第339條第1項
意圖為自己或第三人不法之所有，以詐術使人將本人或第三人之
物交付者，處5年以下有期徒刑、拘役或科或併科50萬元以下罰
金。
以前項方法得財產上不法之利益或使第三人得之者，亦同。
前二項之未遂犯罰之。

附表：       編號 告訴人 詐騙時間及方式 匯款時間、匯款金額（新臺幣） 匯入帳戶 領款時間、領款金額（新臺幣）、地點 主文 1 魏子翔 李秉翰於107年12月19日0時39分許，以LINE暱稱九州娛樂城（ID：winwin88）向魏子翔佯稱欲出售手機遊戲TE0N之虛擬寶物，致魏子翔陷於錯誤，依指示以網路銀行匯款如右所示。 107年12月19日0時46分41秒匯款8,000元。 黃家璘郵局帳號0000000000000號帳戶 107年12月19日0時47分30秒提領14,000元。（新北市○○區○○○路0段0號統一超商） 李秉翰共同犯洗錢防制法第十四條第一項之洗錢罪，處有期徒刑伍月，併科罰金新臺幣貳萬元，罰金如易服勞役，以新臺幣壹仟元折算壹日。扣案之ASUS手機壹支沒收。未扣案之犯罪所得新臺幣陸仟元沒收，於全部或一部不能沒收或不宜執行沒收時，追徵其價額。 2 許宏佑 李秉翰於107年12月19日0時40分許，以LINE暱稱三服-九州娛樂城向許宏佑佯稱欲出售手機遊戲TE0N之遊戲幣，致許宏佑陷於錯誤，依指示以網路銀行匯款如右所示。 107年12月19日0時46分21秒匯款6,000元。 黃家璘郵局帳號0000000000000號帳戶  李秉翰共同犯洗錢防制法第十四條第一項之洗錢罪，處有期徒刑肆月，併科罰金新臺幣壹萬元，罰金如易服勞役，以新臺幣壹仟元折算壹日。扣案之ASUS手機壹支沒收。未扣案之犯罪所得新臺幣肆仟元沒收，於全部或一部不能沒收或不宜執行沒收時，追徵其價額。 3 蔡明毅 李秉翰於107年12月20日8時許，以LINE暱稱梅森KO向蔡明毅佯稱欲出售手機遊戲TE0N之遊戲幣，致蔡明毅陷於錯誤，依指示以網路銀行匯款如右所示。 107年12月20日8時13分1秒匯款5,000元。 陳政諭中國信託銀行帳號000000000000號帳戶 107年12月20日8時13分48秒提領5,000元。（不詳地點） 李秉翰共同犯洗錢防制法第十四條第一項之洗錢罪，處有期徒刑肆月，併科罰金新臺幣壹萬元，罰金如易服勞役，以新臺幣壹仟元折算壹日。扣案之ASUS手機壹支沒收。未扣案之犯罪所得新臺幣參仟元沒收，於全部或一部不能沒收或不宜執行沒收時，追徵其價額。 4 王志豪 李秉翰於107年12月22日4時30分許，撥打電話給王志豪佯稱欲出售手機遊戲TE0N之遊戲幣，致王志豪陷於錯誤，依指示以ATM匯款如右所示。 107年12月22日18時30分5秒匯款5,100元。 朱加芹郵局帳號00000000000000號帳戶 107年12月22日18時36分9秒提領5,100元。（新北市○○區○○○路0段000號郵局） 李秉翰共同犯洗錢防制法第十四條第一項之洗錢罪，處有期徒刑肆月，併科罰金新臺幣壹萬元，罰金如易服勞役，以新臺幣壹仟元折算壹日。扣案之ASUS手機壹支沒收。未扣案之犯罪所得新臺幣參仟壹佰元沒收，於全部或一部不能沒收或不宜執行沒收時，追徵其價額。